【裁判字號】    89,自,17
【裁判日期】    901026
【裁判案由】    詐欺
【裁判全文】
臺灣新竹地方法院刑事判決                            八十九年度自字第一七號
    自  訴  人  戊  ○  ○
    代  理  人  己○○律師
                魏早炳律師
    被      告  丁  ○  ○
                原名蔡素霞）.
右列被告因詐欺案件，經自訴人提起自訴，本院判決如左：
    主  文
丁○○無罪。
    理  由
一、自訴意旨略以：被告丁○○係宗模國際股份有限公司（以下簡稱宗模公司）新竹
    地區負責人，與宗模公司董事長丙○○（業經本院判決無罪）共同意圖為自己不
    法之所有，於民國八十八年三月間，推由被告攜帶宗模公司相關資料及宣傳文件
    ，在新竹市向自訴人詐稱：只需繳納新台幣（下同）一千二百元之入會費，即可
    成為宗模公司會員，並於向宗模公司購物約二萬元即可取得經銷商資格，如此除
    可享有購物六折之優待外，並於每介紹一新會員加入該公司即可獲得五千元之獎
    金云云，使自訴人信而繳費成為會員，並以略高於市場售價之價格向宗模公司購
    物達五萬六千元，又介紹親友共九人加入會員，詎被告及丙○○迄未給付自訴人
    應退還之折扣及應獲得之獎金，宗模公司即於同年八、九月間停止營業。被告旋
    再介紹自訴人另行加入親旺股份有限公司（以下簡稱親旺公司）成為會員，詐使
    自訴人再繳交一千二百元入會費，並騙使自訴人擔任親旺公司新竹分公司承租新
    竹市○○○路一五五號五樓辦公處所之租約連帶保證人。被告又夥同自稱為親旺
    公司大股東之乙○○（業經本院判決無罪），以乙○○在第七商業銀行香山分行
    第四九—五帳號之空頭支票五張，向自訴人換票，藉以詐騙自訴人之台灣銀行新
    竹分行支票多張後，被告即於同年十二月二十五日逃逸無蹤，致自訴人需負擔七
    十三萬元之票據債務，並已代為償還其中四十三萬元，因認被告涉有刑法第三百
    三十九條第一項之詐欺取財罪嫌。
二、按犯罪事實應依證據認定之，無證據不得推定其犯罪事實，為刑事訴訟法第一百
    五十四條所明定。又刑事訴訟法上所謂認定犯罪事實之證據，係指足以證明被告
    確有犯罪行為之積極證據而言，該項證據必須適合於被告犯罪事實之認定，始得
    採為斷罪之資料，亦有最高法院六十九年台上字第四九一三號判例可資參照。
三、自訴人認被告涉有本件詐欺犯行，係以：（一）宗模公司之執照、營利事業登記
    證，（二）宗模公司背景資料、會員卡、信用卡客戶消費明細表，（三）乙○○
    簽發之支票影本五張、退票理由單二張及自訴人換予被告之支票影本四紙，為其
    論據。
四、訊據被告否認詐欺自訴人，辯稱：自訴人雖為伊在宗模公司之下線會員，然伊並
    非該公司新竹地區負責人，伊也是宗模公司經營不善停止營業之受害人；自訴人
    並未繳交親旺公司入會費一千二百元，而是將自訴人之權益自宗模公司直接移轉
    至伊擔任股東之親旺公司；當初由自訴人擔任親旺公司承租新竹市○○○路一五
    五號五樓之租約連帶保證人係因自訴人與出租人即新竹市第一信用合作社關係良
    好，且自訴人親自前往察看後，亦基於自訴人與伊之友誼而同意加以協助；親旺
    公司成立後伊即以乙○○之支票與自訴人換票，直到經濟無法負擔才未能兌現等
    語。經查：
    （一）被告並非宗模公司新竹地區負責人而僅為會員，該公司已於八十八年七、
          八月間因經營不善，停止營業等情，業據宗模公司前後任負責人丙○○及
          甲○○供陳無訛，並有宗模公司股東大會會議記錄、經濟部公司執照、經
          濟部中部辦公室函各一份附卷可憑（見本院卷（一）第七九—八十、八七
          —九四頁）。又自訴人於八十八年三月間繳納會費後，業已取得宗模公司
          會員資格，嗣向該公司購物，亦取得所購物品，為其所自承，並有會員卡
          、信用卡客戶消費明細表影本各一份附卷可稽，質諸自訴人亦自承：伊係
          見有利可圖才決定加入宗模公司等語。就此以觀，難認被告有何詐欺自訴
          人情事，自訴人縱未取得宗模公司所應退之折扣及應給之獎金，僅係宗模
          公司與自訴人間之民事糾紛甚明。
    （二）自訴人並未再繳交一千二百元會費即成為親旺公司會員乙節，為自訴人所
          自陳，顯見被告所辯：伊係將自訴人在宗模公司之權益直接移轉至親旺公
          司等語非虛。自訴人既未因加入親旺公司而支出費用，被告自無何詐欺行
          為可言。又自訴人固於八十八年八月三十一日起擔任親旺公司前述租約之
          連帶保證人，有房屋租賃契約書一紙附卷可稽，然據被告稱自訴人係基於
與被告之友誼而自願同意幫忙親旺公司，此外則查無實據足證被告曾對自
          訴人施用如何之詐術，自難認自訴人所負擔之該連帶保證責任係因被告之
          詐騙並陷於錯誤所致。
    （三）被告自八十八年十月間起，即持續持乙○○所簽發之第七商業銀行香山分
          行第四九—五帳號支票多次與自訴人換票使用達十餘張，起初均如數兌現
          ，迄八十八年十二月二十九日始陸續退票之情，為被告、自訴人及乙○○
          所一致供明，並有乙○○之支票五張及退票理由單二張、自訴人換予被告
          之支票四紙在卷可證。又據自訴人自承：被告向伊稱因恐所簽發之支票他
          人不接受，始持乙○○之支票與伊換票等語（見本院卷（一）第一一九、
          一七七、一四二頁），核與卷附乙○○之支票五張均經丁○○背書乙節相
          符；足見被告票信不良之事實，早為自訴人所知悉。再參酌自訴人稱：伊
          於換票過程中，均未與乙○○接觸，皆由被告來找伊，伊雖曾見過乙○○
          但並未深談等語以觀，自訴人既明知被告經濟狀況不佳，猶不知深究黃兆
          翔之資力及其是否同意被告持用票據，而願意一再與被告換票以供被告在
          外流通使用，亦難認被告有何施用詐術以誘使自訴人與其換票之情事。
五、綜右查證，本件查無積極證據足資證明被告有自訴人所指之詐欺犯行，揆諸首開
    法條及判例意旨，應為無罪之諭知。
據上論斷，應依刑事訴訟法第三百四十三條、第三百零一條第一項，判決如主文。
中      華      民      國      九十      年      十      月    二十六  日
                                      臺灣新竹地方法院刑事第三庭
                                          審判長法  官
                                                法  官
                                                法  官
右正本證明與原本無異。
如不服本判決，應於判決送達後十日內，向本院提出上訴狀。
                                          書記官
中      華      民      國      九十      年      十      月    二十六  日


司法院資訊處製作；財團法人民間司法改革基金會備份。
